臺灣高雄地方法院民事裁定
108年度消債更字第136號
聲  請  人  吳東晃  
0000000000000000

代  理  人  蔡秋聰律師
上列當事人因消費者債務清理事件聲請更生，本院裁定如下：
    主  文
聲請人吳東晃自民國一百零八年六月十一日下午四時起開始更生
程序。
命司法事務官進行本件更生程序。
    理  由
一、本件聲請意旨略以：伊無力清償債務，曾向本院聲請前置調
    解，因無還款能力而於民國108年4月17日調解不成立，因聲
    請人有不能清償債務或有不能清償之虞，復未經法院裁定開
    始清算程序或宣告破產，爰依法聲請准予裁定更生等語。
二、按債務人不能清償債務或有不能清償之虞者，得依本條例所
    定更生或清算程序，清理其債務。債務人無擔保或無優先權
    之債務總額未逾新臺幣（下同）1,200萬元者，於法院裁定
    開始清算程序或宣告破產前，得向法院聲請更生。法院開始
    更生程序之裁定，應載明其年、月、日、時，並即時發生效
    力。法院裁定開始更生或清算程序後，得命司法事務官進行
    更生或清算程序，必要時得選任律師、會計師或其他適當之
    自然人或法人一人為監督人或管理人。消費者債務清理條例
    第3條、第42條第1項、第45條第1項及第16條第1項分別定有
    明文。
三、經查：
  ㈠聲請人所主張上開事實，業據其提出財產及收入狀況說明書
    （108年度司消債調字第136號卷，下稱調卷，第3至5頁）、
    財團法人金融聯合徵信中心前置協商專用債權人清冊（調卷
    第9至10頁）、財政部高雄國稅局105年及106年度綜合所得
    稅各類所得資料清單及總歸戶財產查詢清單（調卷第11至13
    頁）、勞工保險被保險人投保資料表（調卷第14頁）、戶籍
    謄本（本案卷第14頁）、信用報告（本案卷第16頁）、收入
    切結書（本案卷第19頁）、存摺（本案卷第23至27頁）、商
    業保險投保資料查詢結果表（本案卷第30頁）、債權人清冊
    （本案卷第41至42頁）等在卷可參。
  ㈡次查，聲請人於105年至107年度申報所得均為0元，惟其自陳
    聲請更生前2年內有打零工之薪資所得每月18,000元，名下
    無財產，勞工保險於99年6月3日退保，其三商美邦人壽保單
    之要保人為其母親吳林○○。又聲請人陳稱受「佳昇資訊」（
    屬個人工作室）委託修理電腦及印表機，按件計酬，每月收
    入為15,000元至18,000元等情，此有上開綜合所得稅各類所
    得資料清單、財產歸屬清單、勞工保險被保險人投保資料表
    、三商美邦人壽保險股份有限公司函、佳昇資訊名片、委外
    工作及收入說明、收入切結書及本院依職權調閱107年度稅
    務電子閘門財產所得調件明細表（調卷第11至14頁、本案卷
    第17至19頁、第30頁、第37頁）在卷可參。則在查無聲請人
    有其他收入來源之情形下，佐以其現年43歲，無投保勞工保
    險，106、107年度亦無申報所得紀錄，且已出具收入切結書
    ，本院即以其於調解程序陳稱每月收入最高18,000元作為核
    算其現在償債能力之基礎。
  ㈢關於聲請人個人日常必要支出部分，按債務人必要生活費用
    ，以最近一年衛生福利部或直轄市政府所公告當地區每人每
    月最低生活費一點二倍定之，本條例第64條之2第1項定有明
    文。本院參酌衛福部社會司所公告108年度高雄市最低生活
    費標準為13,099元，則聲請人每月生活所必需除有特殊情形
    並有證據證明者外，自宜以此數額之1.2倍即15,719元為度
    ，始得認係必要支出。又上開最低生活費用之標準，係照當
    地近1年平均每人消費支出60％，依其基準之家庭收支調查報
    告調查表格式示有關經常性支出之調查項目，其原即包括利
    息支出、食品、衣著、「房租」及水費、電費、醫療保健、
    交通、娛樂、教育等基本生活需求；因聲請人於調解程序陳
    稱居住於母親名下房屋，無房貸，故於計算聲請人個人每月
    必要生活費時，即應自前開已包括聲請人居住費用在內，扣
    除相當於房租支出所佔比例24.36％，俾免重複計列費用，而
    符公平之旨，則依此計算之結果，聲請人每月之必要生活費
    在不含居住費用之情形下，即應為11,890元【計算式：15,7
    19－（15,719×24.36%）＝11,890】。
四、綜上所述，以聲請人現每月收入18,000元為其償債能力基準
    ，扣除個人必要生活費11,890元後，餘6,110元，而聲請人
    目前負債總額為1,453,604元（參調卷第40頁，共3家金融機
    構債權合計799,515元，及調卷第26頁以下，萬榮行銷公司1
    25,231元、良京實業公司99,991元、富全國際資產公司428,
    867元），以聲請人每月所餘按月攤還結果，需約20年（計
    算式：1,453,604÷6,110÷12＝19.8）始能清償完畢，應認其
    已不能清償債務。此外，聲請人無擔保或無優先權之債務總
    額未逾1,200萬元，且無本條例第6條第3項、第8條或第46條
    各款所定駁回更生聲請之事由存在，則聲請人聲請更生為有
    理由，應予准許，爰命司法事務官進行本件更生程序。
五、依本條例第11條第1項、第45條第1項，裁定如主文。
中　　華　　民　　國　　108 　年　　6 　　月　　11　　日
                  民事庭　法　官　沈建興
以上正本係照原本作成。
本裁定不得抗告。
中　　華　　民　　國　　108 　年　　6 　　月　　11　　日
                          書記官  胡美儀